臺灣高等法院高雄分院刑事判決　　　　 94年度交上易字第1號
上　訴　人　臺灣高雄地方法院檢署檢察官
被　　　告　乙○○
上列上訴人因被告過失致死案件不服台灣高雄地方法院93年度
交易字第128號中華民國93年11月29日第一審判決（起訴案號：
臺灣高雄地方法院檢察署93年度偵字第8668號），提起上訴，
本院判決如下：
    主  文
原判決撤銷。
乙○○因過失致人於死，處有期徒刑捌月。
    事  實
一、乙○○考領有普通重型機車之駕駛執照，於民國（以下同）
    93年4 月11日15時55分許，騎乘SUSUKI牌、未申領牌照、懸
    掛誠然興業有限公司之車牌號碼GSX-400 號大型重型機車，
    沿高雄縣橋頭鄉○○○路由北往南方向行駛，本應注意汽車
    行駛時，駕駛人應注意車前狀況，並隨時採取必要之安全措
    施，又行車速度，應依速限標誌或標線之規定，而當地行車
    速限為每小時60公里；且依當時天候陰、日間自然光線、路
    面乾燥、無缺陷、無道路障礙物、視距良好等情況及其智識
    能力，並無不能注意之情事，竟以時速超過60公里至70公里
    不等之速度駕車，行經成功南路73號前、與糖廠路相交之有
    號誌Ｔ字型交岔路口時，未注意車前狀況且未減速，即貿然
    行駛通過該交岔路口，適有劉葉文通騎乘車牌號碼ZYF-256
    號輕型機車，亦於同路段同方向行駛至該處左轉欲轉入糖廠
    路行駛，乙○○見狀閃煞不及，其機車車頭因而撞擊劉葉文
    通所騎乘之機車左側車身，致劉葉文通人車倒地，受有胸壁
    挫傷合併主動脈剝離、四肢擦傷、左膝撕裂傷等傷害，雖經
    死亡。乙○○於肇事後留在現場，於未被有偵查犯罪職權之
    機關或公務員發覺前，即向前來現場處理之警員坦承肇事，
    自首而接受裁判。
二、案經高雄縣政府警察局岡山分局移送臺灣高雄地方法院檢察
    署檢察官偵查起訴。
    理  由
一、上揭事實，業據被告乙○○於本院審理時坦承不諱，並有高
    雄縣政府警察局道路交通事故調查報告表(一)、(二)、道路交通
    事故現場圖各1 份及道路交通事故現場蒐證相片16張附卷可
    資佐證。又被害人劉葉文通確因本件車禍而受有胸壁挫傷合
    併主動脈剝離、四肢擦傷、左膝撕裂傷等傷害，經送醫後仍
    因胸部挫傷導致胸內出血而於93年4 月11日22時45分許不治
    死亡之事實，亦經臺灣高雄地方法院檢察署檢察官督同檢驗
    員相驗屬實，復有診斷證明書、驗斷書、勘驗筆錄及相驗屍
    體證明書各1 份附卷可稽。按行車速度，依速限標誌或標線
    之規定；且汽車行駛時，駕駛人應注意車前狀況，並隨時採
    取必要之安全措施，道路交通安全規則第93條第1 項前段、
    第94條第3 項分別定有明文。本件被告乙○○騎乘機車時應
    注意上揭規定並確實遵守之，而依當時情形及其智識能力，
    並無不能注意之情形，竟疏未注意車前狀況及遵守速限規定
    ，貿然通過交岔路口，致撞擊被害人之機車，被告乙○○具
    有過失至明。又被告乙○○就本件車禍之發生有過失，且其
    過失行為使被害人因而傷重死亡，被告乙○○之過失行為與
    被害人之死亡結果間，具有相當因果關係。至被告乙○○雖
    辯稱被害人亦有闖紅燈之過失云云，惟除被告乙○○之陳述
    外，尚查無其他積極證據足認被害人於車禍發生時有闖越紅
    燈之行為，經原審將本案送請臺灣省高屏澎區車輛行車事故
    鑑定委員會鑑定之結果，亦認本件事故當時之號誌指示情形
    如何不明，無從據以鑑定，有該委員會93年9 月10日高屏澎
    行字第0696號函附卷可參，是尚不得僅憑被告乙○○之陳述
    ，遽認被害人於車禍發生時確有闖越紅燈之違規行為，故被
    告乙○○上開所辯，不足採信，其犯行已堪認定。
二、核被告乙○○所為，係犯刑法第276 條第1 項之過失致人於
    死罪。查被告乙○○於本件車禍發生時僅考領有普通重型機
    車駕駛執照，並無大型重型機車駕駛執照，業據被告陳明在
    卷，並有高雄縣政府警察局道路交通事故調查報告表(二)一份
    在卷可憑；被告乙○○無大型重型機車駕照，竟騎乘本件大
    型重型機車上路，並因而肇事致被害人死亡，依法應負過失
    致人於死之刑事責任，自應依道路交通管理處罰條例第86條
    第1 項規定加重其刑。又被告乙○○於肇事後留在現場，在
    有偵查犯罪職權之機關或公務員僅知悉犯罪事實，但不知犯
    罪人為何人前，即主動向前來現場處理之警員坦承肇事，自
    首而接受裁判等情，此有本院辦理刑案電話查詢登記表、高
    雄縣政府警察局道路交通事故調查報告表(二)各1 份附卷可考
    ，合乎自首之要件，應依刑法第62條前段規定，減輕其刑，
    並與前開加重部分，依法先加後減之。
三、原審予以論科，固非無見，惟查被告乙○○過失程度非屬輕
    微，又未和解賠償，原審僅科處有期徒刑6 月，並得易科罰
    金，致死者家屬不服，尚有未洽，檢察官据告訴人即死者之
    子甲○○聲請上訴指摘原判決量刑過輕，為有理由，原判決
    自應予撤銷改判。審酌被告乙○○騎乘大型400CC 機車，本
    應謹慎注意遵守交通規則，以維其他參與道路交通者之安全
    ，竟於未考領有大型重型機車駕照時即騎乘大型重型機車上
    路，又於行經有號誌之交岔路口時疏未注意車前狀況並遵守
    速限規定減速慢行，即貿然穿越路口，致撞擊被害人之機車
    ，致被害人因而傷重死亡，使被害人之家屬遭受無法彌補之
    傷痛，迄今仍未能與被害人家屬達成和解賠償等一切情狀，
    爰量處有期徒刑8月。
據上論斷，應依刑事訴訟法第369 條第1 項前段、第364 條、第
299 條第1 項前段，刑法276 條第1 項、第62條前段，道路交通
管理處罰條例第86條第1 項，罰金罰鍰提高標準條例第1 條前段
，判決如主文。
本案經檢察官陳新慶到庭執行職務。
中　　華　　民　　國　　94　　年　　3 　　月　　8 　　日
                  刑事第六庭  審判長  王憲義
                              法  官  范惠瑩
                              法  官  張盛喜
以上正本證明與原本無異。
本判決不得上訴。
中　　華　　民　　國　　94　　年　　3 　　月　　9 　　日
　　　　　　　　　　　　　　　書記官  楊茱宜
附錄本判決論罪科刑法條：
刑法第276條
因過失致人於死者，處2 年以下有期徒刑、拘役或2000元以下罰
金。
從事業務之人，因業務上之過失犯前項之罪者，處5 年以下有期
徒刑或拘役，得併科3000元以下罰金。
